臺灣高雄地方法院民事判決　　　　　　110年度鳳簡字第725號
原　　　告　王于文　
被　　　告　洪秉濂　
　　　　　　陳佩宜　

共　　　同
訴訟代理人　蘇昱銘律師（法扶律師）
上列當事人間請求損害賠償事件，本院於民國111年2月8日言詞
辯論終結，判決如下：
    主      文
一、被告應連帶給付原告新臺幣（下同）21萬4,952 元，及自民
    國（下同）110 年11月2 日起至清償日止，按週年利率5 ％
    計算之利息。
二、原告其餘之訴駁回。
三、訴訟費用由被告連帶負擔45％，其餘由原告負擔。
四、本判決第一項得假執行。
    事實及理由
一、原告主張：被告洪秉濂未考領有普通小型車駕駛執照，竟於
    109 年8 月3 日13時11分許，駕駛車牌號碼000-0000號自小
    客車（下稱肇事車輛），沿高雄市鳳山區鳳松路450 巷由西
    往東方向行駛，被告轉彎時疏未減速慢行及注意車前況，行
    經鳳松路450 巷與民安街146 巷交岔路口，即貿然右轉民安
    街146 巷，適伊騎乘車牌號碼000-000 號普通輕型機車沿民
    安街146 巷由南往北方向直行至上開路口，因閃避不及而與
    被告所駕駛肇事車輛發生碰撞，致伊人車倒地（下稱系爭事
    故），因而受有左側脛骨平台骨折之傷害（下稱系爭傷害）
    ，伊因而支出醫療費用及往返醫院與住家間計程車費用共13
    萬零713 元、休養期間另外聘請訴外人鄭中能協助經營機車
    行所給付鄭中能薪資5 萬4,000 元，又因系爭傷害受有身心
    痛苦，洪秉濂應賠付精神慰撫金30萬元。被告陳佩宜明知洪
    秉濂無駕駛執照，仍出借肇事車輛供其駕駛致生系爭事故，
    應與洪秉濂連帶賠償原告所受上開損害，故依侵權行為提起
    本件訴訟等語。並聲明：被告應連帶給付原告48萬4,713 元
    ，及自起訴狀繕本送達翌日起至清償日止，按週年利率5 ％
    計算之利息。
二、被告部分：㈠洪秉濂對系爭事故發生經過不爭執，但抗辯系
    爭事故發生後，原告先至大東醫院急診，該醫院診治原告僅
    有骨裂，以石膏固定即可，遽原告卻隱瞞至大東醫院就醫事
    實，而提出中正脊椎骨科醫院就醫紀錄，主張受有左側脛骨
    平台骨折之情，請本院函請大東醫院提供原告就醫及護理紀
    錄，原告主張醫療費用及往返醫院與住家間之交通費用共13
    萬零713 元與系爭事故並無因果關係。㈡陳佩宜對其將肇事
    車輛借予洪秉濂使用乙事並不爭執。並均聲明：原告之訴駁
    回。
三、本院得心證之理由：
㈠、被告是否應負侵權行為之損害賠償責任？
  1.洪秉濂是否應負侵權行為損害賠償責任？
    按汽車、機車或其他非依軌道行駛之動力車輛，在使用中加
    損害於他人者，駕駛人應賠償因此所生之損害；但於防止損
    害之發生，已盡相當之注意者，不在此限，民法第191 條之
    2 前段定有明文。查原告主張上開系爭事故發生經過，為被
    告所不爭執（本院卷第228 頁），且被告因系爭事故犯過失
    致人受傷罪部分，亦經本院以110 年度交簡字第1138號刑事
    判決處有期徒刑2 月，如易科罰金，以1,000 元折算1 日在
    案（本院卷第77至79頁），並經本院職權調取刑事卷宗核閱
    屬實，堪認洪秉濂確有過失。洪秉濂雖辯稱原告僅受有骨裂
    ，而非系爭傷害云云，惟原告已提出系爭事故發生日即109
    年8 月3 日於中正脊椎骨科醫院住院接受骨折復位鋼板螺釘
    內固定及補骨手術之診斷證明書（本院卷第27頁），此與原
    告於111 年2 月8 日言詞辯論程序陳稱其因大東醫院無法立
    刻安排手術始前往中正脊椎骨科醫院等語大致相符，而洪秉
    濂復未能證明同日原告另有其他事故致生身體傷害等情，則
    應認原告確係因系爭事故受有系爭傷害。準此，洪秉濂過失
    行為既致原告受有系爭傷害，則原告自得請求洪秉濂負侵權
    行為損害賠償責任。
  2.陳佩宜是否應負侵權行為損害賠償責任？ 
  ⑴又按違反保護他人之法律，致侵害他人權益者，應負賠償責
    任，行為人須舉證證明其無過失時，始得免責，民法第184
    條第2 項定有明文。汽車（含機車）駕駛人未領有駕駛執照
    駕駛機車者，處6,000 元以上1 萬2,000 元以下罰鍰，並當
    場禁止其駕駛；汽車所有人允許第1 項第1 款之違規駕駛人
    駕駛其汽車者，除依第1 項規定之罰鍰處罰外，並記該汽車
    違規紀錄1 次。但如其已善盡查證駕駛人駕駛執照資格之注
    意，或縱加以相當注意而仍不免發生違規者，不在此限，道
    路交通管理處罰條例第21條第1 項第1 款、第5 項分別定有
    明文。前開規定旨在維護交通之安全，以保護他人之利益，
    避免他人之生命或身體健康受到侵害，自屬保護他人之法律
    。再按數人共同不法侵害他人之權利者，連帶負損害賠償責
    任。不能知其中孰為加害人者亦同。民法第185 條第1 項亦
    有所規定。
  ⑵洪秉濂於系爭事故時，並未考領有自用小客車駕駛執照乙情
    ，有高雄市政府警察局舉發洪秉濂違反道路交通管理處罰條
    例第21條第1 項第2 款之舉發通知單影本在卷可參（本院卷
    第99頁），又陳佩宜登記為肇事車輛之車主部分，亦有公路
    監理電子閘門查詢結果附卷可參（本院卷第75頁），陳佩宜
    將肇事車輛交予無駕照之洪秉濂駕駛並致生系爭事故難認無
    過失之情，亦有相當因果關係，而陳佩宜對其應與洪秉濂負
    連帶過失責任亦不爭執（本院卷第227 頁），是原告主張陳
    佩宜就洪秉濂上開侵權行為所致之損害，應依民法第185 條
    規定，與洪秉濂負連帶賠償責任，自屬有據。
㈡、原告得請求賠償金額為何？
  1.醫療費用及往返住家及醫院之交通費用共13萬零713元
    被告對原告主張醫療費用及往返醫院及住家之交通費用為13
    萬零713 元之金額數字部分不爭執（本院卷第227 頁），亦
    有原告提出相關醫療單據及計程車車資證明在卷可參（本院
    卷第37至47頁），惟以上開支出均非必要及與系爭事故無相
    當因果關係而為爭執，然原告因系爭事故受有系爭傷害已如
    前所述，則被告上開爭執即屬無由，故原告自得請求被告賠
    付醫療費用及往返住家及醫院之交通費用共13萬零713 元。
  2.另外聘請他人擔任機車行助手支出之5萬4,000元
    原告主張因系爭事故，致須休養3 個月，為此需另外聘請鄭
    中能擔任助手以維持所開設文發機車行之營運，並提出中正
    脊椎骨科醫院診斷證明書、文發機車行之商業登記抄本及鄭
    中能每月支薪1 萬8,000 元之切結書等件為證（本院卷第27
    、137 及139 頁），復為被告所不爭執（本院卷第228 頁）
    ，故原告請求被告給付上開額外聘請他人之費用支出共5 萬
    4,000元，自屬有據。
  3.精神慰撫金10萬元
    不法侵害他人之身體、健康、名譽、自由、信用、隱私、貞
    操，或不法侵害其他人格法益而情節重大者，被害人雖非財
    產上之損害，亦得請求賠償相當之金額，民法第195 條第1
    項定有明文。原告受有系爭傷害，已如前述，故原告請求被
    告賠償非財產上損害，洵屬有據。而精神慰撫金之酌定，除
    被害人所受之傷害及痛苦程度外，尚應審酌兩造之身分地位
    、學識經歷、財產狀況等節以定之。查原告高中畢業，經營
    機車行，每月收入約5 萬元，經原告具狀陳明在卷；洪秉濂
    高中畢業，現從事貸款業務工作，每月收入約2 萬元左右，
    陳佩宜國中畢業，現從事會計方面工作，每月收入約2 萬50
    00元左右，並領極重度身心障礙手冊，有被告開庭陳述可參
    ，本院參酌原告所受之傷害程度、復原已臻痊癒情形及兩造
    之財產資力（有兩造之稅務電子閘門財產所得調件明細表可
    參，因屬個人隱私，僅予參酌，不予揭露）等一切情狀，告
    得向被告請求10萬元之非財產上損害，應屬適當，逾此部分
    之請求，則屬過高，應屬無據。
  4.依前所述，原告原得請求之金額為28萬4,713 元（計算式：
    130,713 元＋54,000元＋100,000 元＝284,713 元）。又原
    本告已領取強制險理賠金6 萬9,761 元（本院卷第193 頁）
    ，該金額實屬損害賠償之一部，自應予以扣除，故原告得請
    求被告連帶給付之金額為21萬4,952 元（計算式：284,731
    元－69,761元＝21,495元）。又原告於111 年2 月8 日言詞
    辯論程序當庭拋棄不再對被告主張休養3 個月期間之專人看
    護費用（本院卷第228 頁），併予指明。
四、綜上所述，原告依據侵權行為之法律關係，請求被告連帶給
    付21萬4,952 元，及自起訴狀繕本送達最後收受之陳佩宜之
    翌日起即110 年11月2 日（110 年10月22日寄存送達，於同
    年11月1 日發生送達效力，見本院卷第121 頁送達證書）起
    至清償日止之法定遲延利息，此部分為有理由，應予准許。
    逾此範圍之請求則無理由，應予駁回。
五、本件原告勝訴部分係適用簡易程序所為被告敗訴之判決，依
    同法第389 條第1 項第3 款規定，應依職權宣告假執行
六、訴訟費用負擔依據：民事訴訟法第85條第2項。
中    華    民    國   111    年    2     月    21    日
                  鳳山簡易庭  法   官   林育丞
以上正本係照原本作成。
如不服本判決，應於送達後20日內，向本院提出上訴狀並表明上
訴理由，如於本判決宣示後送達前提起上訴者，應於判決送達後
20日內補提上訴理由書（須附繕本）。
中    華    民    國   111    年    2     月    21    日
                              書  記  官